【裁判字號】    89,訴,1807
【裁判日期】    900228
【裁判案由】    損害賠償
【裁判全文】
臺灣高雄地方法院民事判決  八十九年訴字第一八○七號
    原      告  甲○○○
    被      告  乙○○
    訴訟代理人  王家鈺律師
                黃勇雄律師
右當事人間附帶民事訴訟請求損害賠償事件，本院判決如左：
    主  文
被告應給付原告新台幣肆拾萬元。
原告其餘之訴駁回。
訴訟費用由被告負擔二分之一，餘由原告負擔。
本判決第一項於原告以新台幣壹拾肆萬元供擔保後，得假執行。被告於假執行實施前
以新臺幣肆拾萬元反供擔保得免為假執行。
原告其餘假執行之聲請駁回。
    事  實
甲、原告方面：
一、聲明：(一)、被告應給付原告新台幣（下同）一百萬元及自起訴狀繕本送達翌日起
    至清償日止依年息百分之五計算之利息。(二)、願供擔保以代釋明，請准宣告假執
    行。
二、陳述：被告出於故意，於民國（下同）八十七年七月底某日起至同年八月八日止
    ，連續在高雄縣鳳山市○○路一四八號騎樓，將漂白水倒入原告蒸煮肉圓的鍋內
    ，使原告不知仍用該鍋加水蒸煮肉圓，造成原告及客人肚子痛，已明顯侵害原告
    的身體、健康及名譽等權利，乃依民法第一百八十四條第一項及同法第一百九十
    五條第一項規定，請求被告財產上及非財產上之損害共新台幣一百萬元。
三、證據：提出臺灣高雄地方法院八十九年度訴字第四０九號刑事判決、臺灣高等法
    院高雄分院八十九年度上訴字第八七三號刑事判決各一份、及送貨單與估價單各
    一份為證。
乙、被告方面：
一、聲明：求為判決駁回原告之訴及假執行之聲請。
二、陳述：
（一）、被告未從事肉圓製造與販賣，同時未有任何有害人體健康之肉圓扣案，未有
        任何醫療機構診治病人之任何病歷，故被告不應被判罪，被告既未犯罪，原
        告附帶民事賠償即不合法。
（二）、被告縱有倒漂白水之行為，原告亦不能證明其有何損害，故被告不負損害賠
        償之責。
丙、本院依職權調閱被告之刑案卷證資料。
    理  由
一、本件原告主張被告出於故意於八十七年七月底某日起至同年八月八日止，連續在
    高雄縣鳳山市○○路一四八號騎樓，將漂白水倒入原告蒸煮肉圓的鍋內，使原告
    不知仍用該鍋加水蒸煮肉圓，造成原告賣出肉圓予蔡振榮、陳啟舜等不特定顧客
    ，〞顧客受有輕微腹瀉之不適，危害人體之健康，並為原告架設錄影機蒐證，而
    查獲被告行為。被告因而觸犯八十九年二月九日修正前食品衛生管理法第三十二
    條第一項第一一款、第十一條第三款之罪而被臺灣高等法院高雄分院八十九年度
    上訴字第八七三號刑事判決判處有期徒刑四月確定在案之事實，為被告所不爭執
    ，另有原告提出前揭刑事判決書一份為證，並經本院依職權調閱之被告刑案資料
    卷證可資憑佐，自堪認為真實。被告抗辯被告未犯罪故原告不得附帶民事訴訟云
    云，顯屬無據。
二、依民法第一百八十四條第一項前段規定「因故意或過失不法侵害他人之權利者，
    負損害賠償責任。」；另「不法侵害他人之身體、健康、名譽、自由、信用、隱
    私、貞操、或不法侵害其他人人格法益而情節重大者，被害人雖非財產上之損害
    ，亦得請求賠償相當之金額，其名譽被侵害者，並得請求回復名譽之適當處分。
    」民法第一百九十五條亦定有明文。依民法債篇施行法第九條規定修正之民法第
    一百九十五條之規定，於民法債篇修正實施前，不法侵他人信用、隱私、貞操或
    不法侵害其他人格法益或基於父母、子女、配偶關係之身分法益而情節重大者，
    亦適用之。
三、本件被告出於販賣肉圓的同業競爭，將漂白水倒入原告蒸煮肉圓鍋內，使不知情
    的原告用以蒸煮肉圓出售，如顧客食用後不適，即可導致原告所販售的肉圓因品
    質惡劣，使顧客喪失對原告肉圓的信賴，貶損顧客對原告所販賣肉圓之評價；原
    告所賣的肉圓將因信用不佳而失去競爭性。`被告明知加入漂白水蒸煮肉圓將會
    損害原告肉圓之品質和信用，其所為顯係出於故意，而會導致原告的肉圓經濟上
    的評價急遽降低，顧客大量流失，甚至原告之生意將從此一厥不振；尤有甚者於
    顧客反應肉圓不良後有使原告遭受行政或司法機關司法調查偵辦的危險，被告所
    為與原告信用受損間乃具相當因果關係。被告所為顯係侵害原告之信用權而情節
    重大。原告雖主張受有健康及財產上之損失，並提出肉圓原料進貨單，然此為被
    告所否認，原告不能提出就醫紀錄等證明身體健康受有何損害，復無法證明單據
    之真正，及原料製成肉圓後銷售之損失，從而其請求財產上之損害，因無從證明
    損害之發生，而無從准許。惟因被告侵害原告之信用情節重大，揆諸前揭規定，
    原告請求非財產上損害，乃屬有據。本院斟酌原告與被告係因被告之妻以十五萬
    元將肉圓攤盤讓予原告，後有以十六萬元向原告盤回，但未付款，原告又在附近
    經營肉圓攤，形成競爭所致；以及被告侵害原告之手段並非僅只於商業手法之競
    爭，竟是以有害物質加入原告所販賣之肉圓，不但罔顧他人健康，並要使原告徹
    底失去競爭力，甚至讓原告承受他人損害賠償之請求或遭調查與偵辦，被告手段
    顯帶有強烈之惡意欲致原告信用破產，而遂其報復與取得絕對競爭優勢；以及被
    告侵害原告之程度與兩造之身分、地位，與八十七年發生迄今被告尚未對原告有
    何賠償之表示，與原告可能回復信用之時間認被告應賠償原告四十萬元為妥適。
    從而，原告依據侵權行為之法律關係請求被告賠償上開金額，洵屬正當，應予准
    許，逾此金額之請求，即非有據，應予駁回。
四、兩造告陳明願供擔保，聲請宣告假執行或免假執行，經核原告勝訴部分，合於法
    律之規定，爰酌定相當之擔保金額宣告之；原告其餘假執行之聲請，因訴之駁回
    而失所依附，不予准許，應予駁回。
四、結論：本件原告之訴，為一部有理由，一部無理由，並依民事訴訟法第七十九條
    但書、第三百九十條第二項，第三百九十二條判決如主文。
中      華      民      國    九十      年      二      月    二十八    日
                              臺灣高雄地法院民事庭
~B法      官  陳樹村
右為正本係照原本作成。
如對本判決上訴，須於判決送達後廿日內向本院提出上訴狀。
中      華      民      國    九十      年      二      月    二十八    日
~B法院書記官  康進福


司法院資訊處製作；財團法人民間司法改革基金會備份。
